臺灣嘉義地方法院民事判決
110年度嘉小字第222號
原      告  吳佩潔  
被      告  蔡紫晴  

上列當事人間請求損害賠償事件，本院於民國110年8月27日言詞
辯論終結，判決如下：
    主      文
被告應給付原告新臺幣4,000元，及自民國110年2月10日起至清
償日止，按週年利率百分之5計算之利息。
原告其餘之訴駁回。
訴訟費用新臺幣1,000元，其中新臺幣500元由被告負擔，餘由原
告負擔。
本判決原告勝訴部分得假執行。但被告如以新臺幣4,000元為原
告供擔保後，得免為假執行。
　　事實及理由
一、原告主張：臺灣嘉義地方法院109年度嘉簡字第491號民事判
    決書判令内容：『被告答辯：㈠系爭車輛（即車牌號碼00-000
    0號自用小客車）於105年間是兩造合資購買，…被告將系爭
    車輛賣給王金泉，被告另案請求王金泉協同辦理系爭車輛過
    戶登記給王金泉已經本院以109年度簡上字第53號判決認定
    系爭車輛買受人是王金泉，王金泉應協同辦理系爭車輛過戶
    確定，且系爭車輛已經在109年11月20日辦理過戶登記到王
    金泉名下。』、『三、本院得心證理由：㈠原告主張兩造在105
    年間合資購買系爭車輛，並借名登記在被告名下，被告不爭
    執，此部份事實可以認定。四、結論，原告未能證明兩造間
    借名登記契約已終止，且系爭車輛目前已登記在訴外人王金
    泉名下。』民法549條規定當事人之任何一方，得隨時終止委
    任契約。當事人之一方，於不利於他方之時期終止契約者，
    應負損害賠償責任。被告未能證明兩造間借名登記契約已終
    止，竟於不利於原告之時期私自終止契約並將車牌號碼00-0
    000號自用小客車（下稱系爭車輛）私自賣給訴外人王金泉
    ，被告自應負原告損害賠償責任。民法541條規定受任人因
    處理委任事務，所收取之金錢、物品及孳息，應交付於委任
    人。受任人以自己之名義，為委任人取得權利，應移轉於委
    任人等語。並聲明：㈠依民法549、541條規定，被告應給付
    原告因未終止借名登記Z2-9998自小客車，私自賣給王金泉
    之所得新臺幣（下同）8,000元，自民國108年1月30日收取8
    ,000元及108年~110年間孳息，應交付於原告，並自110年1
    月30日（本件訴狀繕本之翌日）起至清償日止，按年息5%計
    算利息。㈡原告願供擔保，請准予宣告假執行。
二、被告則以：原告從頭到尾提告這輛車時都有承認車牌8,000
    元，是她親自匯款，可證明借名登記已經終止，而且當初借
    名登記我並沒有收報酬，車子也是由原告他們在使用，因此
    亦無損害賠償問題。車款的8,000元是原告匯的，故無私下
    過戶給她老公王金泉的問題，故原告之訴無理由，請求駁回
    等語。並聲明：原告之訴駁回。如受不利之判決，願供擔保
    請准宣告免為假執行。
三、得心證之理由：
  ㈠原告主張兩造在105年間合資購買系爭車輛，並借名登記在被
    告名下，嗣被告於108年以8,000元之價格將系爭車輛出售予
    王金泉，並已登記在王金泉名下等情，為被告所不爭執，並
    有本院109年度嘉簡字第491號民事判決在卷可稽，自堪信為
    真實。
  ㈡按借名登記契約側重於權利人與該他人間之信任關係，苟其
    內容不違反強行規定或公序良俗者，借名登記契約之無名契
    約，性質上應與委任契約相當，除契約內容另有約定外，可
    類推適用民法有關委任契約之相關規定（最高法院94年度台
    上字第953號判決意旨參照）。次按受任人因處理委任事務
    ，所收取之金錢、物品及孳息，應交付於委任人，民法第54
    1條第1項定有明文。又按當事人之一方，於不利於他方之時
    期終止契約者，應負損害賠償責任。但因非可歸責於該當事
    人之事由，致不得不終止契約者，不在此限，民法第549條
    第2項定有明文。經查，被告於另案即本院108年度嘉簡字第
    823號民事事件，訴請王金泉應協同辦理系爭車輛過戶登記
    ，原告擔任該案王金泉之訴訟代理人，王金泉於該案所提10
    9年5月7日民事答辯狀陳稱略以：「…本件被告王金泉同意以
    原告蔡紫晴說法：『Z2-9998自用小客車係原告賣給被告（單
    獨一人）…』以此說法進行審理…。」，又原告於108年1月30
    日以吳水生郵局帳戶匯款8,000元至被告郵局帳戶，原告復
    於另案即臺灣嘉義地方檢察署109年度偵字第3343號、109年
    度偵字第3344號背信等案件偵查中陳稱：「伊匯款8,000元
    ，係為了要買回甲車（即系爭車輛）2分之1權利。」等情，
    此經本院調閱上開民事卷宗、偵查卷宗核閱無訛，足認原告
    已同意將系爭車輛以8,000元之價格出售予王金泉，原告復
    未舉證證明被告有於不利於他方之時期終止契約而致原告受
    有損害，則原告依民法第549條第2項，請求被告賠償8,000
    元，尚屬無據；但又如借名登記人經所有人同意將標的物買
    賣，應將該買賣所得之價金轉交給所有人，故原告既同意被
    告將系爭車輛以8,000元出賣予第三人，則被告所取得之價
    金自應將其中2分之1價金4,000元交付予原告，是原告依民
    法第541條第1項請求被告給付4,000元，自屬有據。
　㈢按給付無確定期限者，債務人於債權人得請求給付時，經其
    催告而未為給付，自受催告時起，負遲延責任，其經債權人
    起訴而送達訴狀，或依督促程序送達支付命令，或為其他相
    類之行為者，與催告有同一之效力，民法第229條第2項定有
    明文。又遲延之債務，以支付金錢為標的者，債權人得請求
    依法定利率計算之遲延利息。但約定利率較高者，仍從其約
    定利率。應付利息之債務，其利率未經約定，亦無法律可據
    者，週年利率為百分之5，民法第233條第1項、第203條亦有
    明定。本件原告對被告依民法第541條第1項規定之請求權，
    屬無確定期限之給付，被告應經原告催告而未為給付，始負
    遲延責任。從而，原告依民法第541條第1項規定，請求被告
    給付4,000元，及自起訴狀繕本送達翌日即110年2月10日起
    至清償日止，按週年利率5%計算之利息，為有理由，應予准
    許。其逾此範圍之請求，則無理由，應予駁回。
四、本件事證已臻明確，兩造其餘攻擊防禦方法，核與判決結果
    不生影響，爰不逐一論述。
五、本判決原告勝訴部分，係適用小額程序所為被告敗訴之判決
    ，依民事訴訟法第436條之20規定，應依職權宣告假執行。
    原告雖陳明願供擔保請准宣告假執行，不過係促使本院發動
    職權為假執行之宣告，本院就原告此部分聲請無庸為准駁之
    諭知。又被告陳明願供擔保免為假執行，經核並無不合，爰
    酌定相當擔保金額宣告之。
六、訴訟費用負擔之依據：依民事訴訟法第79條及同法第436條
    之19條第1項規定，確定本件訴訟費用額為第一審裁判費1,0
    00元，應由兩造依其勝敗比例分擔，即被告負擔500元，餘
    由原告負擔。
中　　華　　民　　國　　110 　年　　9 　　月　　10　　日
                  臺灣嘉義地方法院嘉義簡易庭
                                  法　官　孫偲綺
以上正本係照原本作成。
如對本判決上訴，須於判決送達後20日內向本庭（嘉義市文化路
308之1號）提出上訴狀（均須按他造當事人之人數附繕本）。如
委任律師提起上訴者，應一併繳納上訴審裁判費。
民事訴訟法第436條之24第2項規定：對小額程序之第一審裁判之
上訴或抗告，非以其違背法令為理由，不得為之。
中　　華　　民　　國　　110 　年　　9 　　月　　10　　日
                                  書記官  李珈慧